臺灣嘉義地方法院刑事裁定
108年度訴字第857號
公  訴  人  臺灣嘉義地方檢察署檢察官
被      告  許永鵬






選任辯護人  沈宜禛律師(法扶律師)          
上列被告因違反毒品危害防制條例等案件，經檢察官提起公訴（
108年度偵字第1954、2030號、108年度毒偵字第718號），本院
於中華民國111年2月9日以108年度訴字第587號裁定羈押被告，
被告不服提起抗告，經臺灣高等法院臺南分院裁定撤銷發回本院
，本院更為裁定如下：
    主    文
許永鵬自民國壹佰壹拾壹年貳月貳拾貳日起羈押至壹佰壹拾壹年
伍月捌日。
    理    由
壹、按被告經法官訊問後，認為犯罪嫌疑重大，而有逃亡或有事
    實足認為有逃亡之虞，非予羈押，顯難進行追訴、審判或執
    行，或認為犯毒品危害防制條例第4條第1至4項之罪嫌疑重
    大，有事實足認為有反覆實行同一犯罪之虞，有羈押之必要
    ，均得羈押之，此觀刑事訴訟法第101條第1項第1款、第101
    條之1第1項第10款等規定甚明。又刑事訴訟法規定「逃亡」
    、「有事實足認有逃亡之虞」、「有相當理由認為有逃亡之
    虞」作為羈押原因，是為確保刑事追訴、審判、執行等程序
    之順利進行，是於認定「逃亡」、「有事實足認有逃亡之虞
    」或「有相當理由認為有逃亡之虞」時，自應本於以此等原
    因進行羈押所欲達成之目的而為理解。故即使被告並非所在
    或去向不明之情形，但其經合法傳喚後每每無故拒不到庭或
    屢屢任意藉故規避偵查、審理、執行等程序而未到庭，顯然
    有礙於案件之追訴、實質審理或執行，亦非不得佐以認定是
    具有「有相當理由足認有逃亡之虞」之情形。另按同法第10
    1條之1所規定之預防性羈押，係因考慮該條所列各款犯罪，
    對於他人生命、身體、財產有重大之侵害或對社會治安破壞
    甚鉅。且從實證經驗而言，其犯罪行為人大多有反覆實施之
    傾向，為避免此種犯罪型態之犯罪行為人，在同一社會環境
    條件下再次興起犯罪意念而反覆為同一犯罪行為，乃以拘束
    其身體自由之方式，避免其再犯。是法院依該條規定決定應
    否予以羈押時，並不須有積極證據證明其準備或預備再為同
    一犯罪行為，僅須由其犯罪之歷程觀察，其於某種環境或條
    件下已經多次再犯該條所列之罪行，而該某種環境或條件現
    尚存在，或其先前犯罪之外在環境或條件尚無明顯改善，足
    以使人相信在此等環境或條件下，被告仍可能有再為同一犯
    罪行為之危險，即可認定其有反覆實施該條犯罪行為之虞，
    此有最高法院103年度台上字第129、39號裁定意旨可資參照
    。
貳、被告許永鵬經訊問後，經查：
一、被告前因涉嫌犯藥事法第83條第1項之轉讓禁藥罪嫌、毒品
    危害防制條例第10條第2項之施用第二級毒品罪嫌、修正前
    毒品危害防制條例第4條第2項之販賣第二級毒品罪嫌，經臺
    灣嘉義地方檢察署檢察官提起公訴，由本院以108年度訴字
    第857號案件審理。而參酌被告於本案偵查、準備程序與審
    理中歷來供述及自白，與起訴書所引用之其餘證據、本案審
    理期間到庭作證證人之證述，足認被告涉犯藥事法第83條第
    1項之轉讓禁藥罪、毒品危害防制條例第10條第2項之施用第
    二級毒品罪、修正前毒品危害防制條例第4條第2項之販賣第
    二級毒品罪等嫌疑確屬重大。
二、被告具備羈押原因之認定：
  ㈠被告所涉犯修正前販賣第二級毒品罪嫌，為最輕法定本刑5年
    以上有期徒刑之重罪。佐以被告先前曾因其他施用毒品等較
    輕微案件執行遭通緝，以其本案所涉犯之販賣第二級毒品罪
    嫌相對而言屬於罪刑更重之罪，基於趨吉避凶之基本人性，
    已有相當理由足認有因涉犯此等重罪誘發逃亡避責之虞。
  ㈡本案起訴後，被告對於被訴犯行之陳述多次更易，由最初全
    數坦承，期間歷經準備程序與數次審理程序則對於所涉犯行
    承認、否認範圍一再更易其詞（詳見本院卷三第83至84、86
    、171頁；本院卷四第6頁）。之後，同案被告蕭美芳涉案部
    分先於民國110年4月14日辯論終結後，被告被訴部分經迭次
    改訂於110年10月13日行審理程序，被告於當日庭期並未到
    庭，僅由其辯護人當庭代為表示因病欲請假，並傳送載有「
    證明許永鵬君於110年10月13日至本院所就診」之就醫證明
    翻拍照片檔案予辯護人供提出於本院，並以LINE向辯護人稱
    發燒一夜都沒睡，然經調取此次診療紀錄僅記載被告看診時
    其胸背處雖有膿瘍化膿之情形，但並未記載有發燒之症狀（
    見本院卷五第91至92、98至101頁）。依上開看診之診療紀
    錄，以難認有被告所稱因發燒而徹夜難眠之情形，更不足以
    認定被告於110年10月13日審理庭期確有因病而已造成其不
    能到庭或難以到庭之情形，本院亦未認被告於110年10月13
    日未到庭為有正當理由而予准假（見本院卷五第92頁）。嗣
    經本院就被告涉案部分訂於111年1月12日行審理程序，但被
    告復未到庭，也未事前與其辯護人聯繫未能到庭之緣由，因
    而辯護人當庭對於審判長詢問「對於告經合法傳喚，無正當
    理由未到庭，有何意見？」，亦表示「沒有意見。」（見本
    院卷五第177頁）。
  ㈢另依其辯護人於111年1月13日所陳報被告未於111年1月12日
    到庭之原因，顯示被告是於111年1月12日是前往至華陽診所
    施打COVID-19第一劑疫苗（見本院卷五第184頁）。惟以現
    今施打疫苗已較疫情初大規模爆發時更為便捷、普及，甚至
    施打COVID-19第一劑疫苗本並非如第二劑、第三劑一樣有時
    程之限制，本案111年1月12日之審理期日於甚早之前已確定
    ，並於110年11月底已分別送達於被告所陳報之地址（見本
    院卷五第153、155頁），縱使事後預約疫苗施打日期，非不
    得與庭期錯開。況華陽診所是位在嘉義市東區忠孝路，被告
    接受疫苗之地點與本院並非距離甚遠，又施打疫苗所需時間
    並非甚長，復無證據足認被告施打疫苗後立即有任何不良反
    應等後遺症，被告原可事前向其辯護人告知施打疫苗之事，
    縱使與庭期有所重疊，因為施打疫苗所需耗費時間甚短，被
    告亦可預先請辯護人代為表示庭期稍微延後，然而被告竟捨
    此不由。
  ㈣本院以被告上開2次庭期未到庭之緣由，已難認被告確實有足
    以致其不能到庭或難以到庭之情形。又審酌被告另有其他涉
    嫌販賣第二級毒品案件，經臺灣嘉義地方檢察署檢察官偵查
    後提起公訴與追加起訴（分別由本院華股以109年度訴字第7
    46號、110年度訴字第84號、110年度訴字第518號、111年度
    訴字第16號等案件審理中，下稱另案）。被告於另案審理期
    間，曾於該另案之110年9月24日審理期日無正當理由未到庭
    ，復經拘提無著，遭本院以109年度訴字第746號、110年度
    訴字第84號等裁定沒入其所繳納之保證金，而後雖經提起抗
    告，仍由臺灣高等法院臺南分院以110年度抗字第856、857
    號裁定駁回抗告而告確定。且被告於另案原先曾經本院諭知
    其應於每週三至本院報到，但被告嗣後曾未遵期報到，復經
    本院改諭知其應於每週三、每週五均至本院報告等情，顯示
    被告對於所涉另案也有無正當理由未遵期到庭之情事。足以
    認定被告本案上開2次庭期無正當理由未到庭，顯是其因涉
    犯本案重罪，為達規避本案追訴、審理程序與其刑事責任之
    目的而刻意所為之舉措。
  ㈤另參酌被告許永鵬之前案紀錄，其於本案遭查獲偵、審期間
    ，復另有其他涉嫌販賣第二級毒品案件，經臺灣嘉義地方檢
    察署提起公訴及追加起訴（分別由本院華股以109年度訴字
    第746號、110年度訴字第84號、110年度訴字第518號、111
    年度訴字第16號等案件審理中），亦足認被告有反覆實施販
    賣第二級毒品犯罪行為之虞。
  ㈥則本院認被告本案存有因涉犯販賣第二級毒品之重罪，而其
    為規避追訴、審理程序與其刑事責任，刻意藉故以上開不足
    以構成不能到庭或難以到庭之事由為由未到庭，再於事後補
    提事證試圖合理化其未到庭原因之情形，有相當理由足認有
    逃亡之虞，且亦有反覆實施販賣第二級毒品犯罪行為之虞。
  ㈦至於被告雖於另案均有定期至本院報到。然：
    ⒈依前所述，被告於另案經諭知定期至本院報到，已由原先
      每週三報到增加為每週三、週五均應至本院報到，顯見被
      告縱使於另案未經本院予以羈押，僅施以其他強制處分，
      該其他強制處分之強制力、拘束力亦未必足以確保被告遵
      期報到，因此逐步增加強制處分之內容。
    ⒉再者，本院認被告於另案經其他法官諭知其應「定期報到
      」，僅在確保被告於另案不至於行蹤不明。但依前所述，
      刑事訴訟法上所稱「有相當理由足認有逃亡之虞」，尚且
      包括被告經過合法傳喚後每每無故拒不到庭或屢屢任意藉
      故規避偵查、審理、執行等程序而未到庭，顯然有礙於案
      件之追訴、實質審理或執行等程序進行，故「定期報到」
      並非當然具有足以取代「羈押」確保案件之追訴、實質審
      理或執行等程序進行目的之手段。且「定期報到」就強制
      力而言，亦與「羈押」具有程度上之差異，因此，「定期
      報到」僅是作為具有羈押原因，但認為無羈押之必要性後
      所實施之替代手段，並非認為「定期報到」即當然不具有
      羈押之原因。
    ⒊且被告另涉犯施用第二級毒品罪，經本院以110年度朴簡字
      第321號判決處有期徒刑4月後，被告提起上訴，由本院以
      111年度簡上字第9號案件審理，經本院訂於111年2月9日
      下午2時10分行審理程序，被告經本院合法傳喚亦無正當
      理由而未到庭，此經本院核閱111年度簡上字第9號案件卷
      證確認無訛。惟被告卻就另案於同日下午即遵期至本院報
      到，而「定期報到」僅是為使其不至於行蹤不明，對於其
      個案犯罪事實或罪責並未加以認定，但「到院開庭」則是
      對案件進行實質審理而就個案實體事實、罪責予以調查審
      認，被告乃有因「定期報到」與「到院開庭」之實質效果
      不同，而決定是否到場。益徵被告於另案「定期報到」與
      其於本案有無羈押原因，並非具有直接關聯性。
    ⒋是本院認被告縱使另案均有定期報到，對於其於本案有相
      當理由足認為有逃亡之虞之認定並無影響。
三、被告有羈押必要性之認定：
  ㈠被告本案犯罪情節所涉犯行次數非少，犯罪情節並非輕微，
    而本案起訴後繫屬本院迄今甚久，然因被告一再翻易其詞，
    復於庭期之日刻意採取前述規避開庭之舉動，造成本案審理
    進度嚴重延宕。而同案被告蕭美芳涉案部分雖經本院於110
    年4月14日辯論終結，但審酌同案被告蕭美芳與被告許永鵬
    部分被訴事實認定之一致性，故2人被訴部分有同時宣判之
    必要，造成同案被告蕭美芳宣判部分一再延宕而由本院先後
    多次裁定展延宣判期日等情形。
  ㈡且審酌被告於另案曾經命具保後，仍無正當理由未到庭，致
    遭裁定沒入保證金，且即使經另案法官諭知定期報到，也未
    必能遵期到庭，因此遭另案法官逐次增加強制處分之內容。
    故本院認被告本案是刻意藉故規避審理程序，命其為具保、
    限制住居或出境出海等替代性處分之強制力、拘束性，實難
    以對被告形成足夠心理拘束力而令其遵期到庭以令本案進行
    實質審理。經本院衡酌本案犯罪情節、對社會侵犯危害性、
    國家審判權、刑罰權遂行等訴訟進行程度等公益考量，與被
    告人身自由限制私益兩相衡量後，認為被告非予以羈押，顯
    難進行追訴、審判、執行等程序。
  ㈢另被告於本案涉嫌為販賣第二級毒品犯行後遭查獲偵查、審
    理期間，尚有涉嫌犯另案多次販賣第二級毒品或如前所述本
    院111年度簡上字第9號施用第二級毒品案件，顯見被告先前
    為本案犯罪之外在環境或條件並未有明顯之改善，足認被告
    在此等環境或條件下，仍可能有再為同一販賣第二級毒品犯
    罪行為之危險性甚高，亦有予以羈押之必要。
  ㈣又未見被告有刑事訴訟法第114條所列之各款情事，故本院認
    被告有予以羈押之必要。
四、又羈押被告，審判中不得逾3月，羈押期間自簽發押票之日
    起算，刑事訴訟法第108條第1項、第4項分別定有明文。而
    被告前經本院訊問後，認其涉犯上開罪嫌之嫌疑重大，且有
    相當理由足認為有逃亡之虞及有事實足認有反覆實施販賣第
    二級毒品犯罪之虞，並有羈押之必要，裁定自111年2月9日
    起予以羈押3月，然上開裁定業經撤銷，即失效力，因此本
    次羈押期間起算日應為簽發押票之日即111年2月22日。然依
    刑事訴訟法第409條第1項前段規定抗告不停止執行，因此11
    1年2月9日至2月21日為止仍屬羈押期間。是本次羈押期間自
    應為111年2月9日起算3月，羈押期滿日為111年5月8日，但
    羈押期間起算日則為111年2月22日，併此敘明。
參、依刑事訴訟法第101條第1項第1款、第101條之1第1項第10款
    ，裁定如主文。
中　　華　　民　　國　　111 　年　　2 　　月　　22　　日
                  刑事第五庭  審判長法　官  張志偉
                                    法  官  余珈瑢
                                    法  官　郭振杰
上列正本證明與原本無異。
如不服本裁定，應於裁定送達後5日內向本院提出抗告狀（應附
繕本）。
中　　華　　民　　國　　111 　年　　2 　　月　　22　　日
                                    書記官  張茗翔